臺灣板橋地方法院刑事判決　　　　　　 100年度易字第3927號
公　訴　人　臺灣板橋地方法院檢察署檢察官
被　　　告　NGUYEN MI.
上列被告因竊盜案件，經檢察官提起公訴（100 年度偵字第2674
7 號），本院判決如下：
    主  文
NGUYEN MINH THANH 攜帶兇器竊盜，處有期徒刑陸月，如易科罰
金，以新臺幣壹仟元折算壹日。緩刑貳年，緩刑期內付保護管束
。
    事  實
一、緣NGUYEN MINH THANH （中文姓名：阮明成）為越南國籍人
    ，前於民國96年8 月28日以工作名義申請入境臺灣居留，工
    作地址位於桃園縣大溪鎮○○路301 號，詎於98年4 月1 日
    擅自離開工作地址，行方不明，業經主管機關撤銷居留許可
    。NGUYEN MINH THANH 於100 年8 、9 月間某時，在新北市
    ○○區○○路之某撞球店前，見原係陳宛稚所有之美利達牌
    登山腳踏車1 輛停在該處（該腳踏車前於100 年7 月4 日22
    時許，在新北市○○區○○路2 段189 巷附近，遭不詳之人
    竊取，由該不詳之人持有支配，並以鏈條鎖將其後輪鎖上，
    暫停放在該處），竟意圖為自己不法之所有，攜帶客觀上可
    供兇器使用之金屬鉗子1 支（未扣案），持以剪斷上開腳踏
    車後輪上之鏈條鎖，並將該腳踏車騎離現場而竊取之，得手
    後供己代步之用。迨100 年10月5 日8 時30分許，NGUYEN
    MINH THANH騎乘上開腳踏車經過新北市樹林區山佳火車站前
    ，適為陳宛稚發現，報警處理，經警循線追查，於同日19時
    25分許，在新北市○○區○○街2 段245 號前查獲NGUYEN
    MINH THANH，並扣得上開腳踏車1 輛（已發還予陳宛稚），
    始悉上情。
二、案經新北市政府警察局樹林分局移送臺灣板橋地方法院檢察
    署檢察官偵查起訴。
    理  由
一、證據能力部分：按被告以外之人於審判外之言詞或書面陳述
    ，除法律有規定者外，不得作為證據，刑事訴訟法第159 條
    第1 項固定有明文。惟被告以外之人於審判外之陳述，雖不
    符同法第159 條之1 至之4 之規定，而經當事人於審判程序
    同意作為證據，法院審酌該言詞陳述或書面陳述作成時之情
    況，認為適當者，亦得為證據；當事人、代理人或辯護人於
    法院調查證據時，知有第159 條第1 項不得為證據之情形，
    而未於言詞辯論終結前聲明異議者，視為有前項之同意，此
    亦據同法第159 條之5 規定甚明。查本件被告、檢察官於本
    院準備程序中均未就證據能力提出爭執，且迄於言詞辯論終
    結前，亦未就本院所調查之證據主張有刑事訴訟法第159 條
    第1 項不得為證據之情形，應認均已同意得作為本案之證據
    。從而，下述證據資料縱有屬傳聞證據，且不符刑事訴訟法
    第159 條之1 至之4 之規定者，經本院審酌各該證據資料作
    成時之一切客觀情況，認無不適當之情事，均認有證據能力
    ，合先敘明。
二、訊據被告NGUYEN MINH THANH 固坦承伊於上揭時間、地點，
    確實有以金屬鉗子1 支，剪斷上開腳踏車後輪上之鏈條鎖，
    並將該腳踏車騎離現場，作為自己代步使用無訛，惟矢口否
    認有何竊盜之犯行。辯稱：當時有朋友告訴我，該腳踏車是
    一位越南人放在那邊的，我可以拿來使用，我不認為自己是
    竊盜云云。經查：
  (一)本件警方於100 年10月5 日19時25分許，在新北市○○區○
    ○街2 段245 號前，查獲被告之時，扣得被告所持有支配之
    美利達牌登山腳踏車1 輛（已發還予陳宛稚），此有搜索扣
    押筆錄暨扣押物品目錄表、贓物認領保管單各1 份、查獲照
    片2 幀可資為證（見偵卷第9 至12頁、15頁、19頁）。而上
    開腳踏車，原係被害人陳宛稚所有，前於100 年7 月4 日22
    時許，在新北市○○區○○路2 段189 巷某處，遭不詳之人
    竊取而脫離陳宛稚之持有支配等情，亦據證人陳宛稚於警詢
    及偵訊時指證明確，並提出照片2 幀為憑（見偵卷第19頁反
    面）。
  (二)被告取得上開腳踏車之緣由，係於100 年8 、9 月間某時，
    在新北市○○區○○路之某撞球店前，見該腳踏車停在該處
    ，後輪並有以鏈條鎖上鎖，乃持金屬鉗子1 支，剪斷鏈條鎖
    後，再將該腳踏車騎離現場，供己代步使用乙節，此據被告
    供承不諱。可見上開腳踏車於100 年7 月4 日遭不詳之人竊
    取後，固已脫離被害人陳宛稚之持有支配，但顯然已經建立
    另一持有支配關係，即由該不詳之人管領使用中，並暫停放
    在上揭地點，否則又何必大費周章在後輪以鏈條鎖上鎖。依
    一般社會通念，亦足以表彰該腳踏車係屬有主物，縱令實際
    管領使用人當時不在現場，仍無礙其持有支配關係之存在，
    不容他人任意破壞之。況且，依上揭查獲照片所示，上開腳
    踏車之款式新穎，車況亦佳，未見有何生繡、老舊或不堪使
    用情形，顯有相當之交易價值，豈有可能係他人扔棄不要之
    無主物。而被告雖係外籍勞工，然已經成年，教育程度為高
    中畢業，此觀警詢筆錄記載明確，洵具備一般通常智識程度
    ，對於上情應無不知之理，詎被告當時竟持金屬鉗子強行剪
    斷鏈條鎖，而將上開腳踏車置於自己實力支配之下，其有破
    壞原持有人對於財物之持有支配關係，並建立自己新的持有
    支配關係之竊盜犯意及行為，昭然若揭。
  (三)被告雖以前詞置辯，惟依被告最初於100 年10月5 日警詢時
    所供：我是於96年8 月28日入境臺灣工作賺錢，原本有效期
    限是兩年，但還沒期滿我就先跑掉了，於98年4 月1 日跑掉
    的，因為沒有加班費，所以才會跑掉…我是於之前一個月至
    兩個月間，在樹林區○○路上的一間撞球店外面，有朋友跟
    我說這一輛腳踏車是和我一樣的越南籍男子所有，但他人已
    經在一次警察臨檢時被抓走，所以我就把這部腳踏車拿來騎
    云云（見偵卷第5 頁）。另於檢察官偵訊時供稱：我在樹林
    區○○路打撞球，打完以後出來，朋友跟我說有1 輛腳踏車
    放在旁邊，是越南人所有，朋友說那位越南人已經跑掉，我
    就騎該車二個多月，遭警方查獲…（問：你朋友年籍資料為
    何？）那是我新認識的越南朋友，我不知道他的年籍資料云
    云云（見偵卷第23頁）。顯見被告所謂當時向伊告知上開腳
    踏車之車主是越南籍男子之朋友，係被告新認識的朋友，被
    告表明不知其真實姓名年籍資料。又該朋友所說的車主，其
    姓名為何？是否果有其人？與該朋友之關係又係如何？均有
    不明，被告當時豈有可能單憑該等空泛片面之詞，絲毫不予
    懷疑，便完全相信之理？何況，即令被告所述屬實，姑不論
    被告朋友所指之越南籍男子係如何取得上開腳踏車、其有無
    處分該腳踏車之合法權利，洵難徒憑該越南籍男子已被警察
    抓走或跑掉之事實，遽認其已經同意被告或其他人於破壞鏈
    條鎖後持有支配該腳踏車，所辯顯不足採為有利於被告之論
    據。至於被告於本院審理時，改稱：總共有三個朋友告訴我
    腳踏車是越南人的，其中一位叫Nguyen Trong Hiep ，另二
    位我只知道名字，分別是Quyen 、Manh…該腳踏車的車主回
    越南，所以把腳踏車送給我朋友，我朋友再送給我云云，洵
    屬臨訟編織之不實辯詞，且無可查考，要難採信。
  (四)綜上所述，本案事證已臻明確，被告犯行堪予認定，應依法
    論科。
三、按刑法第321 條第1 項第3 款之攜帶兇器竊盜罪，係以行為
    人攜帶兇器竊盜為其加重條件，此所謂兇器，其種類並無限
    制，凡客觀上足對人之生命、身體、安全構成威脅，具有危
    險性之兇器均屬之，且祇須行竊時攜帶此種具有危險性之兇
    器為已足，並不以攜帶之初有行兇之意圖為必要，最高法院
    79年台上字第5253號判例意旨可資參照。查被告供稱其當時
    持以剪斷鏈條鎖之金屬鉗子，係在建材專賣店以新臺幣190
    元購得，為鐵製品（見本院卷第19頁反面、第20頁），雖未
    扣案，惟依一般生活經驗，該類工具之質地堅硬，有把手可
    供握取操作，可用來剪斷鏈條鎖，倘若持以揮刺擊砍，衡情
    足以危害人之生命、身體、安全，具客觀之危險性，自屬兇
    器無疑。是核被告所為，係犯刑法第321 條第1 項第3 款之
    攜帶兇器竊盜罪。爰審酌被告犯罪之動機、目的、手段、所
    竊得財物之價值、對於被害人所生危害程度及犯罪後之態度
    等一切情狀，量處如主文所示之刑，並諭知如易科罰金之折
    算標準，以示懲儆。末查，被告前未曾在我國受有期徒刑以
    上刑之宣告，有臺灣高等法院被告前案紀錄表可稽，其因一
    時貪念，觸犯刑章，考量所竊取之財物為1 輛腳踏車，且已
    返還被害人，對於法益破壞程度尚非甚為嚴重，且被告係越
    南國籍人，於96年8 月28日以工作名義申請入境臺灣居留，
    工作地址位於桃園縣大溪鎮○○路301 號，詎於98年4 月1
    日擅自離開工作地址，行方不明，業經主管機關撤銷居留許
    可等情，有外勞居留資料查詢1 紙可憑（見偵卷第16頁），
    堪認被告即將面臨驅逐出國，而脫離我國國境，洵無再對其
    施以短期自由刑之必要，本院因認對於被告所宣告之刑，以
    暫不執行為適當，爰諭知緩刑2 年。惟為維護我國境內治安
    ，並依刑法第93條第1 項規定，諭知緩刑期內付保護管束。
    按對於外國人保護管束者，得以驅逐出境代之，保安處分執
    行法第74條之1 第1 項定有明文。查被告係外國人，在臺無
    親，且言語不通，如在我國執行保護管束顯有相當之困難，
    並考量被告業經主管機關撤銷居留許可，已如前述，本院建
    議檢察官執行時，可依上揭規定，以驅逐出境代之。又被告
    行竊時所攜帶之金屬鉗子1 支，並未扣案，目前下落不明，
    查無證據堪認仍然存在，爰不予宣告沒收，附此敘明。
據上論斷，應依刑事訴訟法第299 條第1 項前段，刑法第321 條
第1 項第3 款、第41條第1 項前段、第74條第1 項第1 款、第93
條第1 項，判決如主文。
本案經檢察官林錦鴻到庭執行職務。
中    華    民    國   100    年    12    月    16    日
                  刑事第十八庭    法  官  朱嘉川
以上正本證明與原本無異。
如不服本判決應於收受送達後10日內向本院提出上訴書狀，並應
敘述具體理由；其未敘述上訴理由者，應於上訴期間屆滿後20日
內向本院補提理由書（均須按他造當事人之人數附繕本）「切勿
逕送上級法院」。
                                  書記官  蘇宥維
中    華    民    國   100    年    12    月    16    日
中華民國刑法第321 條：
犯竊盜罪而有下列情形之一者，處6 月以上、5 年以下有期徒刑
，得併科新臺幣10萬元以下罰金：
一、侵入住宅或有人居住之建築物、船艦或隱匿其內而犯之者。
二、毀越門扇、牆垣或其他安全設備而犯之者。
三、攜帶兇器而犯之者。
四、結夥三人以上而犯之者。
五、乘火災、水災或其他災害之際而犯之者。
六、在車站、埠頭、航空站或其他供水、陸、空公眾運輸之舟、
    車、航空機內而犯之者。
前項之未遂犯罰之。